【裁判字號】    97,交聲,11
【裁判日期】    970229
【裁判案由】    交管條例聲異
【裁判全文】
臺灣板橋地方法院交通事件裁定          97年度交聲字第11號
原處分機關  交通部公路總局臺北區監理所板橋監理站
受處分人即  甲○○
異  議  人
上列受處分人因違反道路交通管理處罰條例案件，對於交通部公
路總局臺北區監理所板橋監理站於民國96年12月21日所為之處分
（原處分案號：板監裁字裁41－C00000000 號），聲明異議，本
院裁定如下：
    主  文
異議駁回。
    理  由
一、原處分機關略以：異議人即受處分人甲○○於民國96年10月
    23日22時35分許，騎乘車號K8F －385 號普通重型機車，沿
    臺北縣板橋市○○路，行經信義路與四川路交岔路口時，因
    「駕車行經有燈光號誌管制之交岔路口闖紅燈」違規，為臺
    北縣政府警察局板橋分局信義派出所執勤員警攔查，並填製
    北縣警交字第C00000000 號違反道路交通管理事件通知單當
    場舉發。原處分機關依道路交通管理處罰條例第53條第1 項
    之規定，裁處異議人罰鍰新臺幣1,800 元，並依同條例第63
    條第1 項第3 款（原裁決書漏引第1 項第3 款）記違規點數
    3 點。
二、聲明異議意旨略以：異議人騎車於行車方向紅燈時，自臺北
    縣板橋市○○路右轉四川路方向行駛，為紅燈右轉而非直行
    闖紅燈之違規行為，該路口亦有右轉箭頭標線，原處分機關
    依道路交通管理處罰條例第53條第1 項規定裁罰，殊有違誤
    ，為此聲明異議，請求撤銷原處分云云。
三、按「汽車駕駛人，行經有燈光號誌管制之交岔路口闖紅燈者
    ，處新臺幣1,800 元以上5,400 元以下罰鍰」、「前項紅燈
    右轉行為者，處新臺幣600 元以上1,800 元以下罰鍰」道路
    交通管理處罰條例第53條第1 項、第2 項定有明文。又按汽
    車駕駛人駕駛汽車有違反道路交通管理處罰條例第53條規定
    者，除應依該條所規定處罰鍰外，並記違規點數3 點，同條
    例第63條第1 項第3 款亦有明文規定。
四、經查：異議人固對其於於96年10月23日22時35分許，騎乘車
    號K8F －385 號普通重型機車，沿臺北縣板橋市○○路，行
    經信義路與四川路口時，於信義路行車方向為紅燈時，繼續
    往四川路1 段方向行駛之事實並不爭執。雖異議人辯稱：伊
    駕駛車輛於行車方向紅燈時，係騎車由臺北縣板橋市○○路
    右轉至四川路方向行駛，應為「紅燈右轉」而非直行闖紅燈
    之違規行為，且路口也有右轉標線云云，並提出其所拍攝之
    上開路口照片共6 幀為佐證。惟查：異議人於前揭時、地，
    騎乘上開機車，行經有燈光號誌管制之臺北縣板橋市○○路
    與四川路口時，該路口為倒Ｙ型路口，未達右轉狀態，在信
    義路之管制燈號已轉變為紅燈之狀態下，異議人仍騎乘上開
    機車，強行闖越紅燈直行至四川路，為警逕行舉發異議人有
    「駕車行經有燈光號誌管制之交岔路口闖紅燈」違規之事實
    ，有臺北縣政府警察局北縣警交字第C00000000 號舉發違反
    道路交通管理事件通知單、臺北縣政府警察局板橋分局96年
    11 月26 日北縣警板交裁字第0960046207號函各1 份在卷可
    稽。而按道路交通管理處罰條例對闖越紅燈之行為，原則上
    係以該條例第53條第1 項之規定處罰，僅於符合「紅燈右轉
    」之情形，始以同條第2 項之規定處罰；易言之，對於闖越
    紅燈之行為，以該條例第53條第1 項之規定處罰為原則，同
    條第2 項之適用則為例外，故駕駛人之行為茍不符合該條例
    第53 條 第2 項所定之「右轉」例外情形，即應依同條例第
    53條第1 項之原則規定適用，此為法律適用解釋之當然。而
    觀諸卷附本院依職權查詢之電子地圖列印紙及異議人於異議
    狀所提出之現場照片6 幀所示可知，上開交岔路口係信義路
    與四川路交會之處，以異議人之行進方向觀察為倒Ｙ型路口
    ，而信義路通至該交岔路口後即已截止，且順向前方銜接上
    四川路1 段無誤。又異議人行車之路線係沿信義路行駛，並
    於行經上開交岔路口後仍繼續沿四川路1 段行駛，既為異議
    人於交通違規案件陳述書、聲明異議狀所自承，則異議於其
    通過該路口時之上述行進路線，核與「右轉」之文義明顯不
    符，故異議人以其行經該交岔路口時係紅燈右轉云云置辯，
    尚屬無據。又按「指向線，用以指示車輛行駛方向。以白色
    箭頭劃設於車道上」、「本標線設於交岔路口方向專用車道
    上與禁止變換車道線配合使用時，車輛須循序前進，並於進
    入交岔路口後遵照所指方向行駛」、「本標線之式樣依其目
    的規定如左：指示轉彎：弧形箭頭」，道路交通標誌標線號
    誌設置規則第188 條第1 項、第2 項、第3 項第2 款分別定
    有明文，而觀諸卷附電子地圖列印紙及異議人所提現場照片
    所示可知，在臺北縣板橋市○○路接近四川路1 段交岔路口
    之外側車道地面上劃設有右轉彎之弧形箭頭，然該右轉彎之
    弧形箭頭係指示車輛欲右轉四川路2 段1 巷需靠右行駛，而
    非指示車輛需右轉始能行至四川路1 段之意，故異議人逕以
    該路面有右轉彎之弧形箭頭，作為其行進路線應屬右轉行為
    之憑據，顯係對於該標線之誤解，無足採認。本件事證明確
    ，異議人有行經有燈光號誌管制之交岔路口直行闖紅燈之行
    為，應堪認定。綜上所述，原處分機關據以援引首揭規定，
    裁處罰鍰新臺幣1,800 元，並依同條例第63條第1 項第3 款
    記違規點數共3 點並無不當，
    本件異議為無理由，應予駁回。
五、據上論斷，應依道路交通案件處理辦法第19條，裁定如主文
    。
中    華    民    國    97    年    2     月    29    日
                  交通法庭法  官  林淑婷
以上正本證明與原本無異
如不服本裁定應於送達後5 日內向本院提出抗告狀
                          書記官  林金良
中    華    民    國    97    年    2     月    29    日


司法院資訊處製作；財團法人民間司法改革基金會備份。
